【裁判字號】    92,裁,1476
【裁判日期】    921017
【裁判案由】    請求讓售國有土地
【裁判全文】
最  高  行  政  法  院  裁  定                  九十二年度裁字第一四七六號
    抗  告  人  乙○○
    訴訟代理人  甲○○
    相  對  人  教育部
    代  表  人  丙○○
    訴訟代理人  沈美真  律師
右當事人間請求讓售國有土地事件，抗告人對於中華民國九十一年九月三十日臺北高
等行政法院九十年度訴字第六一二二號裁定提起抗告，本院裁定如左︰
    主  文
抗告駁回。
抗告訴訟費用由抗告人負擔。
    理  由
一、原裁定駁回抗告人在原審之訴，係以：本件抗告人於民國四十二年六月十六日到
    職任前台灣省政府教育廳（精省後改制為教育部中部辦公室）雇員職務，四十八
    年六月二十日離職，前經前台灣省教育廳以其非該廳退休或資遣人員，不符合續
    住國有眷舍之要件，函請自該廳經管台北市○○街四十五巷二弄一號國有眷舍（
    基地座落台北市○○區○○段四小段五三一地號國有土地）遷出，嗣並提起民事
    訴訟，現於最高法院更審中。抗告人於八十九年十二月二十六日向相對人陳情，
    相對人中部辦公室以九十年二月十六日九○教中（總）字第九○五三三九○三號
    書函復抗告人，略以「經查上開土地早經註銷標售，目前為台端等人非法占用，
    本室業已循司法程序處理中，應俟法院判決確定後，依法辦理。」抗告人以相對
    人經管系爭土地應依前台灣省政府財政廳於七十六年四月二十七日函規定，按現
    狀辦理標售，方屬合理云云，提起行政爭訟。經查相對人九十年二月十六日九○
    教中（總）字第九○五三三九○三號書函，係針對八十九年十二月二十六日抗告
    人陳情「儘速辦理臺北市○○區○○段四小段五三一地號國有土地現狀標售案」
    所為單純之事實敘述，並未對抗告人之申請有所准駁，顯非就公法上具體事件所
    為之決定或其他公權力措施而對外直接發生法律效果之單方行政行為，其非行政
    處分，揆諸首開說明，自不得為行政訴訟之對象，訴願決定不予受理，並無不合
    。抗告人復提起行政訴訟，請求撤銷訴願決定及原處分，並命相對人核准抗告人
    於八十九年十二月二十六日以按現狀標售方式處理臺北市○○區○○段四小段五
    三一號國有土地之申請，即非合法，應予駁回等情。為其判斷之依據。
二、本件抗告意旨略謂：依司法院釋字第四二三號解釋，是否直接影響人民權利義務
    關係，且實際上是否已對外發生關係，應不拘泥於公文書所使用之文字，而應探
    求行政機關之真意。本案相對人對抗告人之申請，雖僅單純答覆「應俟法院判決
    確定後，依法辦理」，已有拒絕或駁回之明白之表示，原裁定以本案之答覆非屬
    行政處分，即屬無理，應予廢棄云云。本院查：公有土地之管理機關標售其經管
    之公有房地，其標售與否或採何種方式標售，係屬該機關職權之行使，人民或現
    住戶對之並無法定請求權，故相對人就抗告人之陳情請依房地現狀標售，僅有促
    使相對人是否發動標售系爭房地之作用。次查台灣省各機關學校省有眷舍房地處
    理辦法係規範省屬各機關學校處理經管省有眷舍房地之法規，該辦法並未規定人
    民或現住戶有請求管理機關標售公有眷舍之法定請求權，是以相對人所為之函復
    ，因係對無法定請求權之抗告人所為，純屬陳情案件之處理，該答覆自不生准駁
    之法律上效果。又因本案與上述司法院釋字第四二三號解釋情形不同，尚無該號
    解釋之適用。綜上；原裁定理由雖不儘妥適，惟其駁回抗告人之訴之結果則無異
    ，仍應予維持。經核抗告意旨難認有理由，應予駁回。
三、依行政訴訟法第一百零四條、民事訴訟法第九十五條、第七十八條，裁定如主文
    。
中    華    民    國    九十二      年      十        月      十七      日
                    最 高 行 政 法 院  第 一 庭
                                審 判 長 法  官      黃  綠  星
                                         法  官      黃  合  文
                                         法  官      蔡  進  田
                                         法  官      黃  璽  君
                                         法  官      廖  宏  明
右  正  本  證  明  與  原  本  無  異
                                         法院書記官  彭  秀  玲
中    華    民    國    九十二      年      十        月      十七      日


司法院資訊處製作；財團法人民間司法改革基金會備份。
